【裁判字號】    96,審勞安訴,3
【裁判日期】    970131
【裁判案由】    業務過失致死等
【裁判全文】
臺灣桃園地方法院宣示判決筆錄       96年度審勞安訴字第3號
公  訴  人  臺灣桃園地方法院檢察署檢察官
被      告  源恆工業股份有限公司
被  告  兼
上代表  人  甲○○
上二人共同
選任辦護人  劉明鏡律師
被      告  乙○○
上列被告因業務過失致死等案件，於中華民國97年1月31日下午4
時許，在本院第十四法庭宣示判決，出席職員如下：
          法  官  江振義
          書記官  鄭嘉惠
法官起立朗讀判決主文、犯罪事實要旨、附記事項、處罰條文，
及告以上訴限制、期間並提出上訴狀之法院，且諭知記載其內容
：
一、主  文：
    源恆工業股份有限公司違反雇主對防止機械、器具、設備等
    引起之危害應有符合標準之必要安全衛生設備之規定，致發
    生死亡災害之職業災害，科罰金新臺幣伍萬元，減為新臺幣
    貳萬伍仟元。
    甲○○違反雇主對防止機械、器具、設備等引起之危害應有
    符合標準之必要安全衛生設備之規定，致發生死亡災害之職
    業災害，科罰金新臺幣伍萬元，減為新臺幣貳萬伍仟元，如
    易服勞役，以新臺幣仟元折算壹日。
    乙○○從事業務之人，因業務上之過失致人於死，處有期徒
    刑肆月，減為有期徒刑貳月，如易科罰金，以新臺幣壹仟元
    折算壹日。緩刑貳年。
二、犯罪事實要旨：
    甲○○係址設臺中縣大肚鄉○○路○ 段26號「源恆工業股份
    有限公司」（下稱源恆公司）之代表人，乙○○係源恆公司
    位於桃園縣楊梅鎮○○路300 號楊梅廠之廠長，實際負責該
    廠之工作指揮、調派、監督及管理等業務，源恆公司、甲○
    ○及乙○○均為勞工安全衛生法第2 條所規定之雇主，且乙
    ○○亦為從事業務之人，均本應注意勞工從事平衡修正機拾
    配重塊之作業時，須防止機械、器具、設備等引起之危害，
    又於機械之掃除、上油、檢查、修理或調整有導致危害勞工
    之虞者，應停止該機械運轉，依其狀況並無任何不能注意之
    情事。詎渠等竟均疏於注意，於民國95年7 月6 日下午5 時
    許，甲○○所僱用之劉正忠在桃園縣楊梅鎮○○路300 號，
    從事中段組裝機輪台平衡修正工作，趁前段組裝機作業因故
    障中斷，由陳朝乾與鄧智仁進行故障排除時，欲撿拾機台下
    方地面配重塊時，未將該設備切換至手動位置即鑽入機台下
    方，致前段作業將輪胎送往中段，中段機械感應自動作業，
    當輪胎移至平衡機後，因升降台自動下降夾住劉正忠之頭部
    ，致劉正忠右顴骨、右下頜骨及頸椎骨折併顱內出血，經送
    往天成醫院救治，仍於翌（8）日凌晨5時6 分，因神經性休
    克而死亡。
三、附記事項：
    被告源恆公司、甲○○、乙○○本件犯行之犯罪時間，係在
    96年4 月24日之前，所犯分別為勞工安全衛生法第31條第1
    項、刑法第276 條第2 項之罪，合於中華民國九十六年罪犯
    減刑條例第2 條第1 項第3 款規定之減刑條件，爰均減其宣
    告刑二分之一。
四、處罰條文：
    勞工安全衛生法第31條第1項、第2項，刑法第11條前段、第
    276 條第2 項、第55條、第41條第1 項前段、第42條第3 項
    、第74條第1 項第1 款，刑法施行法第1 條之1 第1 項、第
    2 項前段，中華民國九十六年罪犯減刑條例第2 條第1 項第
    3 款、第7 條、第9 條。
五、協商判決除有刑事訴訟法第455 條之4 第1 項第1 款於本訊
    問程序終結前，被告撤銷協商合意或檢察官撤回協商聲請者
    ；第2 款被告協商之意思非出於自由意志者；第4 款被告所
    犯之罪非第455 條之2 第1 項所定得以協商判決者；第6 款
    被告有其他較重之裁判上一罪之犯罪事實者；第7 款法院認
    應諭知免刑或免訴、不受理者情形之一，及違反同條第2 項
    「法院應於協商合意範圍內為判決；法院為協商判決所科之
    刑，以宣告緩刑或2 年以下有期徒刑、拘役或罰金為限」之
    規定者外，不得上訴。
六、如有前述例外得上訴之情形，又不服本件判決，得自收受判
    決送達後10日內，向本院提出上訴書狀，上訴於第二審法院
    。
中    華    民    國    97    年     1    月    31    日
                        刑事庭    法  官  江振義
                                  書記官  鄭嘉惠
以上正本證明與原本無異。
                                  書記官  鄭嘉惠
中    華    民    國    97    年     1    月    31    日
附錄本案論罪科刑依據之法條：
中華民國刑法第276條
（過失致死罪）
因過失致人於死者，處2 年以下有期徒刑、拘役或2 千元以下罰
金。
從事業務之人，因業務上之過失犯前項之罪者，處5 年以下有期
徒刑或拘役，得併科3 千元以下罰金。
勞工安全衛生法第5 條
（必要安全衛生設備與措施）
雇主對左列事項應有符合標準之必要安全衛生設備：
一、防止機械、器具、設備等引起之危害。
二、防止爆炸性、發火性等物質引起之危害。
三、防止電、熱及其他之能引起之危害。
四、防止採石、採掘、裝卸、搬運、堆積及採伐等作業中引起之
    危害。
五、防止有墜落、崩塌等之虞之作業場所引起之危害。
六、防止高壓氣體引起之危害。
七、防止原料、材料、氣體、蒸氣、粉塵、溶劑、化學物品、含
    毒性物質、缺氧空氣、生物病原體等引起之危害。
八、防止輻射線、高溫、低溫、超音波、噪音、振動、異常氣壓
    等引起之危害。
九、防止監視儀表﹑精密作業等引起之危害。
十、防止廢氣、廢液、殘渣等廢棄物引起之危害。
十一、防止水患、火災等引起之危害。
雇主對於勞工就業場所之通道、地板、階梯或通風、採光、照明
、保溫、防濕、休息、避難、急救、醫療及其他為保護勞工健康
及安全設備應妥為規劃，並採取必要之措施。
前二項必要之設備及措施等標準，由中央主管機關定之。
勞工安全衛生法第31條
（罰則）
違反第5 條第1 項或第8 條第1 項之規定，致發生第28條第2 項
第1 款之職業災害者，處3 年以下有期徒刑、拘役或科或併科新
台幣15萬元以下罰金。
法人犯前項之罪者，除處罰其負責人外，對該法人亦科以前項之
罰金。


司法院資訊處製作；財團法人民間司法改革基金會備份。
